【裁判字號】    92,交聲,1138
【裁判日期】    921218
【裁判案由】    交管條例聲異
【裁判全文】
臺灣板橋地方法院交通事件裁定                  九十二年度交聲字第一一三八號
    原處分機關  交通部公路總局臺北區監理所
    異  議  人
    即受處分人  乙○○
右列異議人因違反道路交通管理處罰條例案件，對於交通部公路總局臺北區監理所於
中華民國九十二年六月十二日所為之裁決（原處分案號：北監自裁字第裁四－ＡＢ
Ｙ九八七六一七號）聲明異議，本院裁定如左：
    主  文
異議駁回。
    理  由
一、原處分機關以：異議人即受處分人乙○○於民國九十二年二月二十五日上午十一
    時五十一分許，駕駛車號八Ｂ－四九九九號自用小客車，在台北市○○路○段處
    因「汽車駕駛人於行駛道路時，使用手持式行動電話進行通話」之違規，為台北
    市政府警察局大安分局以北市警交大字第ＡＢＹ九八七六一七號通知單當場舉發
    ，爰依道路交通管理處罰條例第三十一條之一第一項規定，裁處罰鍰新臺幣三千
    元之處分。
二、異議意旨略謂：異議人於上開時、地因天氣炎熱，取出太陽眼鏡配戴，詎料手握
    黑色眼鏡盒於路口停等紅燈時，為交通警察誤認係使用行動電話舉發違規，異議
    人所駕駛車輛之車型為二一年出廠之賓士Ｃ三二型號，出廠時車上已配有
    汽車式免持通訊系統，實無於行駛時使用手持式行動電話之必要，為此聲明異議
    ，請求撤銷原處分云云。
三、按汽車駕駛人於行駛道路時，使用手持式行動電話進行撥接或通話者，處新臺幣
    三千元罰鍰，道路交通管理處罰條例第三十一條之一第一項定有明文。
四、經查，本件異議人於九十二年二月二十五日上午十一時五十一分許，駕駛車號八
    Ｂ－七五五七號自用小客車，在台北市○○路○段處因涉違規於行駛中使用行動
    電話之事實，有北市警交大字第ＡＢＹ九八七六一七號通知單影本一紙在卷可稽
    。異議人雖到庭辯稱：當時係伸手至副駕駛座置物盒拿取太陽眼鏡，其外觀形狀
    類似手機，致遭誤會云云，並提出眼鏡盒相片五張及0000000000號通
    聯紀錄六張附卷可憑。惟證人即本件違規舉發警員甲○○到庭結證稱：當時我是
    執行防搶勤務，騎乘警用機車在台北市○○路○段二十二號「幸安國小」前等紅
    綠燈，異議人行駛在慢車道，我就在他的汽車左後方。我看到他右手執方向盤，
    左手拿大哥大在講電話，因為當時是紅燈，車是停止的，所以我沒有攔車，但是
    車行約三、四十公尺後，在仁愛路口發現他還在講，所以才攔車舉發，當時異議
    人並沒有爭執是拿眼鏡盒，是後來申訴時才提起。我可以確定異議人拿的是手機
    ，因為拿眼鏡盒不可能放在耳邊，而且異議人是一直放在耳邊約二、三分鐘等語
    。衡諸證人甲○○為依法執行交通勤務之警員，與異議人並不相識，亦無仇怨，
    其依法執公務，應無任意誣陷異議人之理。再者，交通警員掣單舉發違反道路交
    通管理處罰條例所列之違規事實，本質上為行政處分，係公務員基於職務上權力
    ，依法就特定之具體事件所為具有公法上效果之單方行政行為，基於公務員為公
    法上行為具有公信力之原則，該行政處分當可被推定為真正，其據以依法處分之
    事實認定亦為真正無誤。本此公信原則，立法者賦予行政機關制定違反道路交通
    管理事件統一裁罰基準及處理細則，使勤務警員得當機處分以達其維護交通秩序
    、安全之行政目的，否則國家行政勢必窒礙難行。據此，刑事訴訟法就犯罪證據
    有關之規定中與屬行政秩序罰之交通違規裁罰本質不合之部分，自不在準用之列
    。本件異議人並無任何證據證明員警舉發有何違誤情事，而證人甲○○又能清楚
    說明其執行舉發勤務開立舉發違反道路交通管理事件通知單時之處理程序，足認
    異議人確其上所載之違規行為。而本院亦查無任何證據足資證明員警有捏造事實
    違法取締之情事，則值勤員警本其維護交通秩序、安全職責所為之舉發，自應受
    到合法、正確之推定。次查，本件異議人於本院調查時坦承除所提000000
    0000號手號外，另有使用其他門號（但未提出相關通聯紀錄），是異議人當
    日是否使用所提門號以外之行動電話（車上雖有免持聽筒，亦未必使用），並非
    無疑。而觀諸異議人提出之電話通話明細表，其上僅顯示「發話」之時間，無法
    證明異議人當日並無「受話」情形，或有發話但未接通之事實。況證人甲○○於
    本院調查時已明確指出異議人係右手握方向盤，左手持行動電話通話，且放置耳
    邊長達二、三分鐘之久，此與異議人所辯右手拿取眼鏡盒之方向不同，且拿取眼
    鏡盒之動作僅須臾即可完成，豈有放置耳邊達二、三分鐘致警員誤判之理，是其
    所辯各節洵無可採。從而，原處分機關依據道路交通管理處罰條例第三十一條之
    一第一項規定，裁處罰鍰新臺幣三千元之處分，無任何違誤，量罰亦甚妥適，應
    予維持。本件異議為無理由，應駁回之。
據上論斷，應依道路交通管理處罰條例第八十七條第二項，道路交通案件處理辦法第
十九條，裁定如主文。
中      華      民      國    九十二    年     十二     月     十八     日
                                        臺灣板橋地方法院交通法庭
                                            法  官  鄭  水  銓
又正本證明與原本無異。
如不服本裁定應於送達後五日內向本院提出抗告狀。
                                            書記官  謝  明  倫
中      華      民      國    九十二    年     十二     月     十八     日


司法院資訊處製作；財團法人民間司法改革基金會備份。
